【裁判字號】    89,上易,1305
【裁判日期】    890927
【裁判案由】    毒品危害防制條例
【裁判全文】
臺灣高等法院臺中分院刑事判決                  八十九年度上易字第一三○五號
    上  訴  人  臺灣南投地方法院檢察署檢察官
    被      告  甲○○
右上訴人因被告違反毒品危害防制條例案件，不服臺灣南投地方法院中華民國八十九
年四月二十日第一審判決（民國八十七年度易字第五九一號，起訴案號：臺灣南投地
方法院檢察署民國八十七年度偵字第一三一七號），提起上訴，本院判決如左：
    主  文
原判決撤銷。
甲○○施用第二級毒品，免刑。
    事  實
一、甲○○於民國（下同）八十七年三月二日回溯七十二小時（公訴人認為係九十六
    小時）內某時，在南投縣名間鄉虎坑巷二十七號，施用第二級毒品安非他命一次
    ，為警於八十七年三月二日十五時許臨檢時，採集其尿液檢驗而查獲。
二、案經南投縣警察局南投分局移送台灣南投地方法院檢察署檢察官偵查起訴，嗣因
    另案由台灣雲林地方法院檢察署檢察官聲請台灣雲林地方法院裁定送觀察、勒戒
    後，認有繼續施用毒品之傾向，再予裁定送強治戒治，於八十八年七月十六日期
    滿。
    理  由
一、訊據被告雖否認有施用第二級毒品安非他命之事實，辯稱：係其友人在房間吸用
    安非他命，伊在旁邊睡覺，所以尿液檢驗呈陽性反應云云。惟查被告尿液經檢驗
    呈甲基安非他命陽性反應，有南投縣衛生局出具之尿液檢驗單附卷可稽，而送驗
    之尿液為被告所排放，且係在被告面前封口，業據被告於警訊時供明。按一般吸
    食或施打煙毒品者，八小時內約有八十％量於尿中排出，廿四小時後剩餘量之九
    十％再排出，七十二小時後仍有微量排出，而因人體代謝差異（即成癮者），其
    代謝時間慢，故於一百二十小時內，利用較具公信力之儀器（如氣相層析質譜儀
    ），仍可能被檢測出，此經憲兵司令部鑑驗字一七四六號函復，因本件尿液檢
    驗並未以上開精密儀器檢測，堪認被告於為警查獲前三日內（即七十二小時內）
    ，應確有在某不詳地點施用毒品安非他命一次，公訴人認為係九十六小時內某時
    尚有未合。又在他人施用安非他命之側，吸入含有安非他命成份之氣體，是否會
    產生尿液檢驗呈甲基安非他命陽性反應，在文獻資料上尚無確切之研究證明，被
    告所辯：伊係在他人施用安非他命時在旁睡覺致檢驗尿液為陽性反應云云，核無
    可採。綜上所述，本件事證明確，被告所否認與辯解無非卸責飾詞，委無可採，
    其犯行洵堪認定。
二、被告行為後，毒品危害防制條例已於八十七年五月二十日公布，自同月二十二日
    起施行，以之與行為時之麻醉藥品管理條例相比較結果，以裁判時之新法即毒品
    危害防制條例之規定有利於被告，自應適用該新法。核被告所為，係犯毒品危害
    防制條例第十條第二項之施用第二級毒品罪。其持有毒品之低度犯行應為較高度
    之施用毒品犯行所吸收不另論罪。被告嗣於三個月之後，另行起意自八十七年六
    月十日起，至八十七年六月十八日止，在雲林縣二崙鄉油車村山仔門十五號，連
    續非法吸用安非他命，另案由台灣雲林地方法院檢察署檢察官聲請台灣雲林地方
    法院裁定送觀察、勒戒後，認有繼續施用毒品之傾向，再予裁定送強治戒治，於
    八十八年七月十六日期滿，有台灣雲林地方法院八十七年度毒聲字第四十號、八
    十七年度毒聲字第一二一、四九九號裁定，台灣雲林看守所八十七年七月十日雲
    所境總字第九九一號函附證明書，台灣嘉義地方法院檢察署檢察官執行保護管束
    指揮書等影本附卷可參，本院不再重覆將被告送觀察勒戒，應依法為免刑之判決
    。原審未審及此，以不能僅憑驗尿報告，即推斷被告必有非法吸用安非他命之犯
    行，遽為被告無罪判決之諭知，自難謂洽，檢察官上訴意旨執此指摘原判決諭知
    無罪為不當，為有理由，應由本院將原判決撤銷，而為免刑之判決。
據上論斷，應依刑事訴訟法第三百六十九條第一項前段、第三百六十四條、第二百九
十九條第一項但書，毒品危害防制條例第十條第二項、第三十五條第三款，刑法第二
條第一項前段，判決如主文。
本案經檢察官陳銘章到庭執行職務。
中      華      民      國    八十九    年      九      月    二十七    日
                                  臺灣高等法院臺中分院刑事第七庭
                                        審判長法  官  林  榮  龍
                                              法  官  黃  日  隆
                                              法  官  江  錫  麟
右正本證明與原本無異。
不得上訴。
                                              書記官  謝  雅  惠
中      華      民      國    八十九    年      九      月    二十九    日
                                                                  Ｃ


司法院資訊處製作；財團法人民間司法改革基金會備份。
